臺灣新竹地方法院民事裁定  
110年度訴聲字第16號
聲  請  人  曾錦茂  
訴訟代理人  吳世敏律師
相  對  人  曾堃鈿  
            曾東妹  
            曾威榤  
上列聲請人因與相對人等人間請求塗銷所有權移轉登記等事件，
聲請許可為訴訟繫屬事實之登記，本院裁定如下：
    主  文
准聲請人以新臺幣2,567,628元或同面額之銀行可轉讓定期存單
，為相對人供擔保後，就如附表一所示之不動產為訴訟繫屬事實
之登記（內容如附表二所示）。
    理  由
一、按「訴訟標的基於物權關係，且其權利或標的物之取得、設
    定、喪失或變更，依法應登記者，於事實審言詞辯論終結前
    ，原告得聲請受訴法院以裁定許可為訴訟繫屬事實之登記。
    」、「前項聲請，應釋明本案請求。法院為裁定前，得使兩
    造有陳述意見之機會。」、「前項釋明如有不足，法院得定
    相當之擔保，命供擔保後為登記。其釋明完足者，亦同。」
    民事訴訟法第254條第5、6、7項定有明文。
二、聲請意旨略以：
　　聲請人、相對人曾堃鈿、曾東妹同為被繼承人曾蓮興之子女
    ，相對人曾威榤為對人曾堃鈿之子。被繼承人曾蓮興所有如
    附表一之土地，於民國(下同)108年12月3日起陸續遭相對人
    曾堃鈿、曾東妹以贈與為原因辦理移轉登記予其二人共有，
    其中1筆移轉登記予相對人曾威榤，曾蓮興於109年12月16日
    死亡，相對人侵害曾蓮興全體繼承人權益，聲請人已依民法
    第828條第2項準用同法第821條、第767條第1項之規定，起
    訴請求相對人塗銷所有權移轉登記，返還予全體繼承人公同
    共有，聲請人為免相對人於訴訟期間，將系爭土地移轉第三
    人，依同法第254條第5項規定，聲請裁定准就系爭房地為訴
    訟繫屬事實之登記等語。
三、經查：
㈠、聲請人前開主張，業據提出系爭土地登記謄本等為證，並經
    調閱本院110年度重訴字第240號塗銷所有權移轉登記事件卷
    宗，核閱無誤。聲請人於前開訴訟事件依民法第767條等規
    定請求相對人應塗銷系爭房地所有權移轉登記，回復曾蓮興
    之全體繼承人公同共有。本案訴訟繫屬中主張之訴訟標的，
    包括所有權人之排除侵害請求權，即係基於物權關係，且該
    權利之取得、設定、喪失或變更，依法應經登記，自合於民
    事訴訟法第254條第5項之規定。
㈡、聲請人起訴狀所載事實及所附證物，雖已為本案請求之釋明
    ，惟訴訟繫屬事實登記之聲請，雖未限制相對人就系爭不動
    產之處分，然實際上仍有造成一經登記，恐無第三人願受讓
    該不動產之虞，為擔保相對人因不當登記可能受損害，故民
    事訴訟法第254條第7項乃規定法院得命聲請人供相當之擔保
    後為登記。復基於訴訟繫屬事實之登記，並無禁止或限制處
    分登記標的之效力，故法院應斟酌個案情節，酌定是否命供
    擔保及擔保金額，所命擔保之數額，不得逾越同類事件中法
    官於假扣押、假處分時酌定之擔保金額（參見立法理由）。
    衡酌本件相對人因不當登記所可能受之損害，應係延後處分
    或利用系爭房地所受之法定遲延利息損失。本件訴訟標的價
    額經核定為新臺幣（下同）11,163,600元，本件係得上訴第
    三審事件，參酌各級法院辦案期限實施要點第2點規定，民
    事通常程序之審判期間於第一審不得逾越1年4月，第二審不
    得逾越2年，第三審不得逾越1年，而本件本案訴訟於110年1
    2月2日繫屬本院，聲請人起訴即為本件聲請，故本案訴訟自
    聲請人為本件聲請起至第三審判決確定，加計送達等作業時
    間約需4年6月；按法定利率即年息5%計算，本件相對人延後
    處分或利用系爭不動產所可能受之法定遲延利息損失約為2,
    567,628元【計算式：11,163,600元5%4.6年＝2,567,628元
    ，元以下四捨五入】，本院因認本件聲請人應為相對人提供
    之擔保金以2,567,628元為適當。
㈢、基上，聲請人聲請法院許可為本件訴訟繫屬事實之登記，與
    民事訴訟法第254條第5項所定要件尚無不符，爰依同條第7
    項規定命聲請人以2,567,628元為相對人供擔保後，准為訴
    訟繫屬事實之登記。另為使登記機關辦理登記之內容較詳盡
    ，俾第三人可資判斷是否為交易，併依同條第8項規定，載
    明本件准為訴訟繫屬事實之登記內容如附表二所示。
四、本件聲請為有理由，爰裁定如主文。
中　　華　　民　　國　　110 　年　　12　　月　　17　　日
                  民事第二庭法　　　官　林麗玉
以上正本係照原本作成。
如對本裁定抗告須於裁定送達後10日內向本院提出抗告狀。
中　　華　　民　　國　　110 　年　　12　　月　　17　　日
                            書  記  官　郭春慧　　
　　　　

附表一：
1 新竹縣○○鎮○○段00000地號土地（面積2,175平方公尺）、現登記曾堃鈿、曾威榤名義。 2 新竹縣○○鎮○○段00000地號土地（面積126平方公尺）、現登記曾堃鈿、曾東妹名義。 3 新竹縣○○鎮○○段00000地號土地（面積190平方公尺）、現登記曾堃鈿、曾東妹名義。 4 新竹縣○○鎮○○段00000地號土地（面積227平方公尺）、現登記曾堃鈿、曾東妹名義。 5 新竹縣○○鎮○○段00000地號土地（面積8平方公尺）、現登記曾堃鈿、曾東妹名義。 6 新竹縣○○鎮○○段00000地號土地（面積175平方公尺）、現登記曾堃鈿、曾東妹名義。 7 新竹縣○○鎮○○段00000地號土地（面積287平方公尺）、現登記曾堃鈿、曾東妹名義。 8 新竹縣○○鎮○○段00000地號土地（面積223平方公尺）、現登記曾堃鈿、曾東妹名義。 9 新竹縣○○鎮○○段000地號土地（面積648平方公尺）、現登記曾堃鈿、曾東妹名義。 10 新竹縣○○鎮○○段00000地號土地（面積312平方公尺）、現登記曾堃鈿、曾東妹名義。 11 新竹縣○○鎮○○段000地號土地（面積563平方公尺）、現登記曾堃鈿、曾東妹名義。 


附表二：
應受判決事項之聲明 相對人應將附表一所示土地之所有權移轉登記予以塗銷，返還登記予曾蓮興之全體繼承人公同共有。   訴訟標的 聲請人對相對人之公同共有之物上請求權。   原因事實 聲請人主張：附表一所示土地曾堃鈿、曾東妹未得曾蓮興同意，擅自將前開土地以贈與為原因移轉曾堃鈿、曾東妹、曾威榤名下，侵害曾蓮興全體繼承人之權益，聲請人以曾蓮興繼承人之身分，依民法第828條第2項準用同法第821條，第767條第1項之規定，請求曾堃鈿、曾東妹、曾威榤塗銷所有權移轉登記，返還附表一土地予曾蓮興全體繼承人公同共有。